【裁判字號】    98,聲再,1
【裁判日期】    980825
【裁判案由】    確認法律關係不存在聲請補充判決
【裁判全文】
臺灣高等法院臺中分院民事裁定           98年度聲再字第1號
再審聲請人  甲○○
上列聲請人與相對人乙○○間確認法律關係不存在聲請補充判決
事件，聲請人分別對於中華民國98年 1月15日最高法院98年度台
抗字第24號裁定、97年9月4日本院97年度上字第 240號判決、97
年10月1日本院97年度上字第240號裁定聲請再審及提起再審之訴
，本院裁定如下：
    主  文
再審之訴及再審聲請均駁回。
訴訟費用由再審聲請人負擔。
    理  由
壹、程序部分：
一、按再審之訴，應於30日之不變期間內提起，民事訴訟法第50
    0條第1項定有明文。此項規定，於再審之聲請準用之。本件
    再審聲請人分別對於民國98年 1月15日最高法院98年度台抗
    字第24號裁定、97年9月4日本院97年度上字第 240號判決、
    97年10月1日本院97年度上字第240號裁定聲請再審及提起再
    審之訴，然97年9月4日本院97年度上字第 240號判決業於97
    年 9月10日送達再審聲請人，有送達證書附於本院97年度上
    字第 240號案卷可稽，並經本院調閱上開卷宗核閱無誤，再
    審聲請人遲至98年 2月27日始對前揭判決提起再審之訴，顯
    已逾30日之不變期間，揆諸前開說明，其提起再審之訴部分
    顯不合法，應予駁回。
二、次按「訴訟之全部或一部，法院認為無管轄權者，依原告聲
    請或依職權以裁定移送於其管轄法院」，民事訴訟法第28條
    第 1項定有明文。再按「對於審級不同之法院就同一事件所
    為之判決，提起再審之訴者，專屬上級法院合併管轄。但對
    於第三審法院之判決，係本於第 496條第1項第9款至第13款
    事由，聲明不服者，專屬原第二審法院管轄。」，民事訴訟
    法第499條第2項定有明文。此項規定，於再審之聲請亦準用
    之。查本件再審聲請人對98年 1月15日最高法院98年度台抗
    字第24號裁定及97年10月1日本院97年度上字第240號裁定聲
    請再審，依其主張應為同法第 496條第1項第9款、第13款規
    定之事由，依首開規定，自專屬於原第二審法院即本院管轄
    ，合先敘明。
貳、實體部分：
一、再審聲請意旨略以：再審聲請人前於本院97年上字第 240號
    案件請求確認再審相對人乙○○與訴外人沈其雄間法律關係
    不存在，本院前揭確定判決未調查審酌再審聲請人於97年 3
    月12日民事陳述狀、97年 7月11日民事準備書狀所主張關於
    台灣台中地方法院96年訴字第2444號卷內之讓渡書，及82年
    續簡字第 5號卷內之委任書狀係再審相對人與訴外人沈其雄
    所偽造者及訴外人沈其雄虛構朱子芬律師作為挑撥教唆包攬
    訴訟之人頭工具一事，再審聲請人為保護正當實體權利，依
    法聲請再審等語。
二、按以為判決基礎之證物係偽造或變造者，對於確定之終局判
    決提起再審之訴，以宣告有罪之判決已確定，或因證據不足
    以外之理由，而不能為有罪之確定判決者為限，此觀民事訴
    訟法第496條第1項第9款、第2項之規定自明，前開規定依同
    法第 507條，對確定裁定聲請再審準用之。再審聲請人主張
    關於台灣台中地方法院96年訴字第2444號卷內之讓渡書，及
    82年續簡字第 5號卷內之委任書狀係再審相對人與訴外人沈
    其雄所偽造者，因而97年10月1日本院97年上字第240號裁定
    有再審事由云云，惟未據提出該偽造、或變造之情事，已有
    宣告有罪之判決、或處罰鍰之裁定已確定、或係因證據不足
    以外之理由，而不能為有罪之確定判決、或罰鍰之確定裁定
    之事證，揆諸前揭說明，自不符合該款聲請再審之合法要件
    。
三、次按民事訴訟法第496條第1項第13款規定，所謂發見未經斟
    酌之證物，係指在前訴訟時不知有該證物之存在，且以如經
    斟酌可受較有利益之裁判者而言。前開規定依同法第 507條
    ，對確定裁定聲請再審準用之。本件再審聲請人自承前於本
    院97年上字第240號審理期間，已提出97年3月12日民事陳述
    狀、97年 7月11日民事準備書狀主張關於台灣台中地方法院
    96年訴字第2444號卷內之讓渡書，及82年續簡字第 5號卷內
    之委任書狀係再審相對人與訴外人沈其雄所偽造者，且本院
    97年9月4日97年上字第240號判決、97年10月1日裁定均於理
    由欄，已就其主張，加以說明，是再審聲請人再提出相同之
    事證，自非初不知其存在而現始發見之證物，是以本件再審
    聲請亦不合於民事訴訟法第496條第1項第13款之規定。
四、據上論結，本件再審之訴及再審之聲請均不合法，依民事訴
    訟法第 507條、第502條第1項、第95條、第78條，裁定如主
    文。
中    華    民    國    98    年    8     月    25    日
              民事第三庭    審判長法  官  陳照德
                                  法  官  朱樑
                                  法  官  李平勳
以上正本係照原本作成。
不得抗告。
                                  書記官  江丞晏
中    華    民    國    98    年    8     月    25    日


司法院資訊處製作；財團法人民間司法改革基金會備份。
